【裁判字號】    98,易緝,40
【裁判日期】    980813
【裁判案由】    違反家庭暴力防治法等
【裁判全文】
臺灣彰化地方法院刑事判決              98年度易緝字第40號
公  訴  人  臺灣彰化地方法院檢察署檢察官
被      告  甲○○
                    （另案在臺灣彰化監獄執行中）
上列被告因違反家庭暴力防治法等案件，經檢察官提起公訴（97
年度偵字第9280號、第9574號），本院判決如下：
    主  文
甲○○犯違反保護令罪，累犯，處有期徒刑月，如易科罰金以
新台幣壹仟元折算壹日。又犯違反保護令罪，累犯，處有期徒刑
肆月，如易科罰金以新台幣壹仟元折算壹日。應執行有期徒刑陸
月，如易科罰金以新台幣壹仟元折算壹日。
    犯罪事實
一、甲○○曾因公共危險案件，經本院於民國96年5 月25日以96
    年度彰交簡字第211 號判決判處有期徒刑3 月確定，嗣經本
    院以96年度聲減字第2826號裁定減刑為有期徒刑1 月15日確
    定，於96年11月27日易科罰金執行完畢。其與乙○○係同居
    男女朋友關係，2 人間具有家庭暴力防治法第3 條第2 款所
    定之家庭成員關係。甲○○於97年8 月18日經本院依家庭暴
    力防治法第14條規定，以97年度家護字第323 號核發民事通
    常保護令裁定，令甲○○不得對乙○○實施身體或精神上不
    法侵害之行為，且不得直接或間接對乙○○為騷擾行為，該
    保護令有效期間為10月即自97年8 月18日起迄98年6 月17日
    止，並於97年8 月30日由彰化縣警察局保安隊員警陳勇志告
    知甲○○及由甲○○本人閱覽保護令執行紀錄表而獲知悉上
    開保護令內容。詎甲○○仍不知悔改，先後為下列違反保護
    令之犯行：
（一）於97年9 月3 日，在彰化縣溪湖鎮某加油站與乙○○發生
      口角後，竟基於違反上開民事通常保護令及恐嚇之犯意，
      對乙○○恐嚇稱：「不聽我的話，就把妳推入水溝。反正
      你已經告我了，我就再繼續打妳也是一樣，如果妳回去，
      我還是會去找妳麻煩，如果我交保，也會去你家找妳麻煩
      」等語，以此加害身體之事恐嚇乙○○使其心生畏懼，且
      致生危害於安全，而以此方式，對乙○○實施精神上不法
      侵害與騷擾行為，致違反前開通常保護令裁定所為禁止實
      施家庭暴力與禁止騷擾之規定。
（二）又於97年9 月22日下午5 時許，在其位於彰化縣秀水鄉陝
      西村下厝巷71-11 號住處，因故與乙○○發生爭吵，復基
      於違反前揭民事通常保護令及傷害他人身體之犯意，拉扯
      乙○○頭髮，並以拳頭及持木板、拖把、塑膠椅等物，毆
      打乙○○頭部、臉部、胸部、背部、臀部、手臂，使乙○
      ○受有頭頂、面頰、兩側耳朵紅腫瘀血、胸部大片紅腫瘀
      血、右膝、兩側小腿紅腫瘀血、左第4 指紅腫瘀血、後頸
      部紅腫瘀血、背部大部紅腫瘀血、臀部兩側紅腫瘀血之傷
      害，而以此方式，對乙○○實施身體上不法侵害與騷擾行
      為，致違反前開通常保護令裁定所為禁止實施家庭暴力與
      禁止騷擾之規定。
二、案經乙○○訴由彰化縣警察局鹿港分局報告臺灣彰化地方法
    院檢察署檢察官偵查起訴。
    理  由
一、按被告以外之人（包括證人、鑑定人、告訴人、被害人及共
    同被告等）於審判外之陳述雖不符刑事訴訟法第159 條之1
    至之4 等4 條之規定，而經當事人於審判程序同意作為證據
    ，法院審酌該言詞陳述或書面陳述作成時之情況，認為適當
    者，亦得為證據；當事人、代理人或辯護人於法院調查證據
    時，知有刑事訴訟法第159 條第1 項不得為證據之情形，而
    未於言詞辯論終結前聲明異議者，視為有前項之同意，同法
    第159 條之5 定有明文。立法意旨在於傳聞證據未經當事人
    之反對詰問予以核實，原則上先予排除；惟若當事人已放棄
    反對詰問權，於審判程序中表明同意該等傳聞證據可作為證
    據；或於言詞辯論終結前未聲明異議，基於尊重當事人對傳
    聞證據之處分權及證據資料愈豐富，愈有助於真實發見之理
    念，且強化言詞辯論主義，使訴訟程序得以順暢進行，上開
    傳聞證據亦均具有證據能力。本件被告已於本院表示就下列
    本院採為證據之供述證據及非供述證據之證據能力無意見，
    經本院審酌此等陳述作成時之客觀狀況，並無任何遭不當施
    壓或干擾，亦未有事證顯示其有遭受不當取供之情形，因認
    以之作為本件之證據亦屬適當，依上開刑事訴訟法第159 條
    之5 第1 項之規定，自得作為證據使用，先予敘明。
二、訊據被告甲○○矢口否認有何違反保護令之犯行，並辯稱：
    伊並不知有保護令之事，97年8 月30日彰化縣警察局保安隊
    員警陳勇志要求伊簽署保護令執行紀錄表時，並未告知伊保
    護令之內容，伊亦未於上述時地恐嚇及傷害告訴人，97年9
    月22日伊只有持木板打告訴人臀部一下，並未毆打告訴人身
    體其他部分，且信安診所出具之驗傷診斷書容有疑問云云，
    經查，
（一）被告與告訴人係同居男女朋友關係，2 人間具有家庭暴力
      防治法第3 條第2 款所定之家庭成員關係。被告於97年8
      月18日經本院依家庭暴力防治法第14條規定，以97年度家
      護字第323 號核發民事通常保護令裁定，令被告不得對告
      訴人實施身體或精神上不法侵害之行為，且不得直接或間
      接對告訴人為騷擾行為，該保護令有效期間為10月即自97
      年8 月18日起迄98年6 月17日止，於97年8 月25日以寄存
      送達之方式送達予被告之事實，有本院97年度家護字第32
      3 號民事通常保護令裁定及送達證書在卷可稽（詳彰化縣
      警察局鹿港分局鹿警分偵字第0970022284號刑案偵查卷宗
      【下簡稱警詢卷宗】第5 頁、臺灣彰化地方法院檢察署97
      年度偵字第9574號偵查卷宗第32頁），此部分堪以認定。
（二）97年8 月30日彰化縣警察局保安隊員警陳勇志送達保護令
      執行紀錄表時，曾告知被告前開保護令內容及違反之效果
      等事項，業據證人陳勇志於本院審理時具結證述：鹿港分
      局保護令執行紀錄表是由伊送達給被告，送達時，有跟被
      告說保護令的相關事宜，並告知被告法院有核發保護令，
      保護令的內容及違反之效果，是在97年8 月30日送達給被
      告，伊只有執行紀錄表，沒有同時送達保護令給被告，伊
      另外還有拿一份注意事項的資料給被告，注意事項的內容
      是不能騷擾被害人，不能對被害人施暴等語在卷（詳本院
      98年7 月30日審判筆錄第3 頁至第5 頁），而證人陳勇志
      係依法執行職務，且與被告素無怨隙，自無故意設詞誣陷
      被告之理，是證人陳勇志證詞自屬真實可信。況被告確有
      在內容載有：禁止相對人對於被害人或其特定家庭成員實
      施家庭暴力行為。禁止相對人對於被害人為騷擾行為…內
      容經當事人確定無訛後始簽章等語之保護令執行紀錄表上
      簽名，此為被告所自承（詳本院97年度易字第1972號刑事
      卷宗【下簡稱本院卷】第26頁），復有彰化縣警察局鹿港
      分局保護令執行紀錄表在卷可稽（詳本院卷第11頁），則
      被告於簽署上述保護令執行紀錄表時，除經證人陳勇志之
      告知外，其本人亦經由閱覽保護令執行紀錄表後簽名，而
      已知悉保護令之內容，是被告縱因上開保護令因寄存送達
      而不知悉保護令之內容為何，然其至遲於97年8 月30日彰
      化縣警察局保安隊員警陳勇志送達保護令執行紀錄表時，
      已由員警陳勇志之告知及其本人閱覽保護令執行紀錄表而
      獲知悉前述保護令之內容，自屬無疑，被告空言辯稱並不
      知有保護令之事且否認員警陳勇志曾告知其保護令之內容
      云云，顯係推卸之詞，不足採信。
（三）被告知悉前開保護令內容後，如何恐嚇告訴人及傷害告訴
      人之事實，迭據告訴人於警偵訊及本院審理時證述在卷（
      詳警詢卷宗第4 頁、臺灣彰化地方法院檢察署97年度偵字
      第9280號偵查卷宗第10頁反面、第15頁至第16頁），其中
      告訴人並於本院審理時具結證稱：97年9 月3 日當天伊在
      被告家中，伊要回去伊住處，但被告不讓伊回去，並騎機
      車載伊回去，經過加油站排水溝旁邊，被告要打伊，並說
      伊告他，他不饒伊，說開庭的時候伊就知道，被告一直用
      拳頭作勢要打伊，伊一直求被告不要打，被告即未打伊，
      當時被告有說：「不聽我的話就把你推入水溝，反正你已
      經告我了，我就再繼續打妳也是一樣，如果妳回去，我還
      是會去找妳麻煩，如果我交保，也會去你家找妳麻煩」等
      語，伊聽這些話會害怕。97年9 月22日下午5 時許，伊與
      被告仍同住被告住處，當日伊在大村小吃部，老闆娘看到
      貼布，問伊是否被打，伊沒有講，因怕講出來會被被告打
      ，結果被告還是打伊，從廚房打到外面，且整個晚上一直
      打伊，並有拉伊的頭髮，被告在裡面是用拳頭打伊，在外
      面不是用拳頭而是用木板、拖把、塑膠椅，打伊胸部、頭
      部、臉部、頸部、背部、臀部，後來受傷伊先到財團法人
      彰化基督教醫院（下簡稱彰化基督教醫院），但伊沒有健
      保，大醫院很貴，彰化基督教醫院說要觀察，還要繳錢，
      伊沒有錢，就回去伊那邊的診所等語（詳本院98年7 月30
      日審判筆錄第5 頁至第7 頁），參諸被告於偵查及本院準
      備程序中供稱：伊於97年9 月3 日僅向告訴人說你告我沒
      關係，隨便你，其他的沒有說，伊與告訴人途中在加油站
      吵架等語（詳97年度偵字第9280號偵查卷宗第11頁、第19
      頁、本院卷第31頁），足徵被告與告訴人於97年9 月3 日
      ，在彰化縣溪湖鎮某加油站，確曾發生口角，則告訴人指
      述被告向其恐嚇稱：「不聽我的話，就把妳推入水溝。反
      正你已經告我了，我就再繼續打妳也是一樣，如果妳回去
      ，我還是會去找妳麻煩，如果我交保，也會去你家找妳麻
      煩」等語，應非子虛而堪以採信。另告訴人於97年9 月22
      日，確曾受有頭頂、面頰、兩側耳朵紅腫瘀血、胸部大片
      紅腫瘀血、右膝、兩側小腿紅腫瘀血、左第4 指紅腫瘀血
      、後頸部紅腫瘀血、背部大部紅腫瘀血、臀部兩側紅腫瘀
      血之傷害，有信安診所出具之驗傷診斷書為據（詳警詢卷
      宗第7 頁），而告訴人於同日下午11時59分許，亦曾前往
      彰化基督教醫院急診，並主述：遭同居人以掃把、拳頭毆
      打，致身體多處疼痛，後自動出院等情，有彰化基督教醫
      院以98年2 月11日98彰基醫事字第098020033 號函檢送之
      病歷在卷可稽（詳本院卷第59頁至第63頁），依彰化基督
      教醫院急診病歷所載之告訴人受傷部分，核與信安診所所
      出具之驗傷診斷書所載告訴人受傷部分相同，則信安診所
      所出具之驗傷診斷書所載告訴人所受之傷勢應非虛構，被
      告質疑信安診所出具之驗傷診斷書容有疑問云云，自係推
      卸之詞，而由信安診所出具之驗傷診斷書及彰化基督教醫
      院之急診病歷，足見告訴人身體受有多處紅腫瘀傷，豈有
      可能係被告持木板毆打告訴人臀部一下所能造成，是被告
      辯稱：伊只有持木板打告訴人臀部一下云云，顯係飾責之
      詞，委無足採。
（四）而被告於97年8 月30日由彰化縣警察局保安隊員警陳勇志
      告知及其本人閱覽保護令執行紀錄表而獲知悉上開保護令
      內容後，其既知悉法院通常保護令之內容及當時猶於該保
      護令之有效期間內，竟仍無視於保護令之禁令，對告訴人
      先後多次為身體及精神上之不法侵害與騷擾之行為，其犯
      行自堪認定，應依法論科。
三、核被告甲○○所為：
（一）按家庭暴力防治法所稱家庭暴力者，謂家庭成員間實施身
      體或精神上不法侵害之行為；所稱騷擾者，謂任何打擾、
      警告、嘲弄或辱罵他人之言語、動作或製造使人心生畏怖
      情境之行為；此為家庭暴力防治法第2 條第1 款、第3 款
      所明定；本件被告於前述時、地，先後對告訴人實施家庭
      暴力防治法所稱騷擾與身體及精神上之不法侵害，是核被
      告就犯罪事實欄一之（一）所載犯行所為，係犯家庭暴力
      防治法第61條第1 款、第2 款之違反民事通常保護令罪及
      刑法第305 條之恐嚇罪。被告就犯罪事實欄一之（二）所
      載犯行所為，係犯家庭暴力防治法第61條第1 款、第2 款
      之違反民事通常保護令罪及刑法第277 條第1 項之普通傷
      害罪。另前開傷害罪與恐嚇罪部分，均並屬於家庭暴力防
      治法第2 條第2 款所稱之家庭暴力罪。
（二）被告雖於各次行為中，皆違反前開保護令關於不得對告訴
      人實施身體或精神上不法侵害行為、並不得為騷擾行為之
      諭令，惟法院所核發之上開保護令內之數款規定，均係保
      護令之內容，僅係將其違犯情形逐一列舉，係以一保護令
      命被告不得對告訴人實施身體或精神上不法侵害之行為，
      以及不得對於告訴人為騷擾行為，故被告各該違反上開保
      護令之犯行，均僅係構成家庭暴力防治法第61條第1 款、
      第2 款之一罪，亦即被告上開各次犯罪，咸係違反前開保
      護令之一個行為，僅違反之保護令之內容有二項，應僅論
      以一罪。
（三）被告就上開犯罪事實欄一之（一）、（二）所載犯行，皆
      係以單一行為同時侵害不同法益，並各分別觸犯上開違反
      通常保護令罪及普通傷害與恐嚇之罪名，均為想像競合犯
      ，應俱依刑法第55條之規定，各從法定刑較重之違反通常
      保護令罪予以處斷。被告就上開所犯違反保護令2 罪間，
      犯意各別，行為互殊，應予分論併罰。
四、爰審酌被告素行，其不眷念與告訴人間之同居情誼，且漠視
    保護令所諭令之禁止行為，多次逕自對告訴人實施身體及精
    神上不法侵害與騷擾之行為，使告訴人身心皆受創甚深，應
    予非難；暨衡酌被告犯罪所生之具體危害程度，其犯後仍飾
    詞狡辯，犯後態度不佳等一切情狀，分別量處如主文所示之
    刑，並定應執行之刑及諭知易科罰金之折算標準。至被告持
    以犯罪所用之木板、拖把、塑膠椅等物，因未扣案，且現無
    證據證明仍存在，為免將來執行之困難，爰不併予宣告沒收
    之。
據上論斷，應依刑事訴訟法第284 條之1 、第299 條第1 項前段
，家庭暴力防治法第61條第1 款、第2 款，刑法第11條、第305
條、第277 條第1 項、第55條、第51條第5 款、第41條第1 項、
第2 項，刑法施行法第1 條之1 第1 項，判決如主文。
本案經檢察官蔡明達到庭執行職務。
中    華    民    國    98    年    8     月    13    日
                  刑事第四庭  法  官 游秀雯
以上正本證明與原本無異。
如不服本判決應於收受判決後10日內向本院提出上訴書狀，並應
敘述具體理由。其未敘述上訴理由者，應於上訴期間屆滿後20日
內向本院補提理由書 (均須按他造當事人之人數附繕本)「 切勿
逕送上級法院」。
告訴人或被害人對於判決如有不服具備理由請求檢察官上訴者，
其上訴期間之計算係以檢察官收受判決正本之日期為準。
中    華    民    國    98    年    8     月    13    日
                              書記官  謝志鑫
附錄論罪科刑法條
家庭暴力防治法第61條
違反法院依第14條第1 項、第16條第3 項所為之下列裁定者，為
本法所稱違反保護令罪，處3 年以下有期徒刑、拘役或科或併科
新台幣100,000元以下罰金：
一、禁止實施家庭暴力。
二、禁止騷擾、接觸、跟蹤、通話、通信或其他非必要之聯絡行
    為。
三、遷出住居所。
四、遠離住居所、工作場所、學校或其他特定場所。
五、完成加害人處遇計畫。
刑法第277條第1項
傷害人之身體或健康者，處3 年以下有期徒刑、拘役或1,000 元
以下罰金。
刑法第305條
以加害生命、身體、自由、名譽、財產之事恐嚇他人，致生危害
於安全者，處2年以下有期徒刑、拘役或300以下罰金。


司法院資訊處製作；財團法人民間司法改革基金會備份。
